臺灣高等法院刑事判決
110年度上易字第131號
上  訴  人  
即  被  告  游清芳


                    （現於法務部○○○○○○○○○○○執行中）
上列上訴人即被告因竊盜案件，不服臺灣新北地方法院109年度
易字第180號，中華民國109年12月4日第一審判決（起訴案號：
臺灣新北地方檢察署107年度偵字第36862號、108年度偵字第121
號、第9165號、第10628號、第17367號），提起上訴，本院判決
如下：
    主  文
上訴駁回。
    事  實
一、游清芳分別意圖為自己不法之所有，基於竊盜之犯意，先後
    為下列犯行：
  ㈠於民國107年8月21日10時10分許，前往新北市○○區○○路0段00
    巷00弄0○0號謝淵翔住處，破壞該住處所在之公寓大廈頂樓
    （6樓）工具間之門鎖後（無故侵入住宅及毀損部分，未據
    告訴），竊取謝淵翔所有置於工具間內之噴槍1支（價值約
    新臺幣〈下同〉2千元）得手後離去。
  ㈡於107年9月19日1時48分許，騎乘車牌號碼000-000號普通重
    型機車（下稱系爭機車），行經新北市○○區○○街00號前，見
    陳建霖使用之車牌號碼000-0000號（起訴書誤載為「AKF-70
    53號」應予更正）自用小客車停放該處無人看管，即以不詳
    方式開啟該車車門後，進入車內竊取陳建霖所有之電動起子
    1組及中秋月餅1盒（價值共計約5千元），得手後以上開機
    車載離現場。
  ㈢於107年9月24日5時20分許，騎乘系爭機車到新北市新莊區民
    安西路173巷停放，再步行至新北市○○區○○街000巷0 號1樓
    前，見王聰智所有之車牌號碼0000-00號自用小客貨車停放
    該處無人看管，即以不詳方式開啟該車車門後，進入車內竊
    取王聰智所有之黑色護腰2條（價值2千元），得手後騎乘系
    爭機車離去。
  ㈣於107年12月3日17時29分許，步行至位於新北市○○區○○街00
    巷0號後方之倉庫，利用倉庫大門未上鎖之機會，進入該倉
    庫內竊取陳輝龍所有之空氣壓縮機1台（價值1萬元），得手
    後離開現場。
  ㈤嗣因謝淵翔、陳建霖、王聰智、陳輝龍發現遭竊而報警處理
    ，經警調閱案發現場及附近監視器錄影畫面後循線追查，始
    查悉上情。
二、案經謝淵翔訴由新北市政府警察局中和分局，陳輝龍訴由新
    北市政府警察局海山分局及新北市政府警察局土城分局、新
    莊分局分別報告臺灣新北地方檢察署檢察官偵查起訴。
    理  由
壹、審理範圍
    上訴人即被告游清芳（下稱被告）針對原審判決全部上訴後
    ，就107年9月17日21時許，在新北市板橋區溪頭街與華江九
    路口附近公園，竊取吳坤北所有之自用小客貨車內鑽地電鑽
    等物品之工具箱2組之犯行部分（即原審判決事實欄一、㈡部
    分）撤回上訴，故本院僅就被告上訴之其他4件竊盜犯行審
    理，先予敘明。
貳、證據能力部分：
    檢察官及被告對於本院作為得心證依據之被告以外之人於審
    判外陳述，均全部同意作為證據，本院審酌各項證據作成時
    之狀況，認為並無不可信或不適當之情事，依刑事訴訟法第
    159條之5第1項規定，均有證據能力。至其餘非供述證據，
    本院查無有何違反法定程序取得之情形，應認俱有證據能力
    。
參、實體部分：
一、訊據被告固坦承有於上開時日在案發地點出現等語。惟均否
    認有何竊盜犯行，辯稱：我只是經過，但都沒有進去戶內或
    車子裡面偷東西，其中一、㈠這件，我沒有破壞工具間的鎖
    頭，而且我在頂樓也沒有看到什麼工具間、鎖，當時我是去
    找租房子在那裡五樓的朋友「盛文」，他叫我去拿東西在外
    面等，我因為尿急才上頂樓去小便等語。
  ㈠關於事實欄一、㈠部分之犯行：
　　⒈此部分犯罪事實，業據證人即告訴人謝淵翔於本院審理時
      證述：在（107年）8月23日下午5點到頂樓（6樓）時，發
      現我工具間的門鎖扣的位置被剪斷破壞，價值2千元的噴
      槍被偷，我住處公寓1到5樓的樓梯間並未架設監視器，是
      去調同棟對門頂樓加蓋建物門口裝設的監視器，是對著我
      們樓梯上頂樓的門口拍攝，發現有不明人士出現在監視器
      畫面裡面，好像是在找東西，進進出出好幾次，沒有拍到
      他從我們樓梯上來及離開，由於我們頂樓是好幾棟連通的
      ，所以他是從別棟樓梯上下等語明確（本院卷第265至270
      頁），並有工具間門鎖遭破壞照片2張、上開公寓大廈頂
      樓及附近道路監視器錄影畫面擷圖8張，以及上開公寓大
      廈頂樓及工具間照片2張在卷可佐（108偵121卷15至25頁
      ），足認告訴人謝淵翔之噴槍，於上開時、地，確有遭人
      破壞公寓住處頂樓之工具間門鎖後入內竊取之事實。
　　⒉另觀之現場監視錄影畫面翻拍照片顯示：被告於進出謝淵
      翔上開住處頂樓離開時，手上顯然拿著深色物品1件（108
      偵121卷第17、23頁），其大小並與證人謝淵翔陳述之噴
      槍大小約莫20公分長等語（本院卷第268頁）一致，尚非
      空手離去，是被告辯稱其手上並無拿噴槍一節，實非無疑
      。
　　⒊參以被告辯稱其之所以出現該處，乃為探訪友人「盛文」
      ，一時尿急而上頂樓小便，然此不惟遭告訴人否認其住處
      公寓有名喚「盛文」之鄰居外（本院卷第267頁），且經
      警員查訪後，同覆稱查無被告所指之住戶或租客居住該處
      一情，有新北市政府警察局中和分局110年4月9日新北警
      中刑字第1104626643號函附偵查隊查訪表1份在卷可參（
      本院卷第141至143頁），是被告前開辯詞，顯屬無據。
　　⒋綜整前述，被告既非住於上址，復未經允准出入該處梯間
      ，於離開後，告訴人住處工具間之噴槍即遭竊，失物大小
      並與被告手持物品相仿，足認被告確有為本案竊盜犯行。
  ㈡關於事實欄一、㈡部分之犯行：
    此部分犯罪事實，業經證人即被害人陳建霖於警詢及偵訊時
    證述明確（108偵17367卷第13至14、41頁），而依案發地點
    及附近道路之監視器錄影畫面擷圖顯示，本案竊取陳建霖車
    上物品之人為1名騎乘系爭機車之男子，該男子騎車前往觀
    看被害人之自用小客車，並停在該車旁，下車接近後，將所
    得之財物放置所騎機車之腳踏板處離去，有現場監視錄影翻
    拍畫面6張可佐（108偵17367卷第19頁），而該機車之車主
    即為被告，亦有系爭機車之車輛詳細資料報表1紙附卷可查
    （108偵17367卷第17頁），被告並於原審坦稱現場監視錄影
    畫面攝得之人確係其本人，且行經該處（原審卷第53頁、本
    院卷第275頁），足認被告確為本案竊盜案件之行為人。
  ㈢關於事實欄一、㈢部分之犯行：
    此部分犯罪事實，業經證人即被害人王聰智於警詢及偵訊時
    證述在卷（108偵10628卷第11至12、41頁），並有車牌號碼
    0000-00號自用小客貨車之車輛詳細資料報表1紙可佐（108
    偵10628卷第25頁），且據現場監視錄影畫面擷圖顯示，被
    告騎乘系爭機車到新北市新莊區民安西路173巷停放後，步
    行至新北市○○區○○街000巷0號1樓前，見車牌號碼0000-00號
    自用小客貨車停放於該處，先使用手電筒觀察車內狀況，再
    進入車內竊取物品後離開等情，有案發現場及附近道路監視
    器錄影畫面擷圖10張可參（108偵10628卷第19至23頁），而
    上開竊嫌所騎乘之系爭機車車主即被告一節，亦有車輛詳細
    資料報表1紙附卷可證（108偵10628卷第27頁），被告並於
    原審審理時自承有於上開時間騎乘系爭機車行經該處之事實
    （見原審易字卷第93頁），堪認被告確有為本案竊盜犯行。
  ㈣關於事實欄一、㈣部分之犯行：
    此部分犯罪事實，業據證人即告訴人陳輝龍於警詢及原審審
    理時證述詳盡（108偵9165卷第13至16頁），並有上開倉庫
    內及附近道路監視器錄影畫面擷圖9張可佐（108偵9165卷第
    37至40頁），經比對被告於107年12月14日為警查獲時攝得
    之照片2張（108偵9165卷第41頁），與前開竊嫌犯案時之身
    形、衣著、拖鞋、手戴白色腕錶之打扮一致，顯見被告確曾
    於事實欄一、㈣所示時間進入上開倉庫竊取物品，足見被告
    有為本案竊盜犯行無疑。
  ㈤綜上所述，本案事證明確，被告所辯均係事後卸責之詞，不
    足採信，其上開竊盜犯行均堪認定，皆應依法論科。
二、論罪：
  ㈠按行為後法律有變更者，適用行為時之法律；但行為後之法
    律有利於行為人者，適用最有利於行為人之法律，刑法第2
    條第1項定有明文。查被告行為後，刑法第320條、第321條
    業於108年5月29日經修正公布，並自同年月31日起生效施行
    。而刑法第320條第1項、第321條第1項第1款、第2款所定之
    構成要件，於上開規定修正前後並無不同，然修正後罰金刑
    之法定刑度已較修正前提高，經比較新、舊法規定之結果，
    自以修正前即行為時刑法第320條第1項、第321條第1項第1
    款、第2款規定有利於被告，依刑法第2條第1項前段，應適
    用被告行為時即修正前刑法第320條第1項、第321條第1項之
    規定論處。
  ㈡關於事實欄一、㈠部分，按公寓大廈之樓梯間及頂樓均屬公寓
    大廈之一部分，而與公寓大廈有密切不可分之關係，被告侵
    入告訴人謝淵翔居住之公寓大廈樓梯間及頂樓，竊取頂樓工
    具間內之物品，難謂無同時妨害居住安全之情形，應成立侵
    入住宅竊盜罪；又本案被告所毀壞之工具間門鎖，係固定於
    門上，屬門扇之一部分，此有該工具間門鎖遭破壞照片2張
    附卷足參，被告毀壞該門鎖，自屬毀壞門扇。是核被告所為
    ，就事實欄一、㈠部分，係犯修正前刑法第321條第1項第2款
    、第1 款之毀壞門扇、侵入住宅竊盜罪；就事實欄一、㈡至㈣
    部分，均係犯修正前刑法第320條第1項之竊盜罪。被告關於
    事實欄一、㈠所示竊盜犯行除構成毀壞門扇竊盜罪外，亦構
    成侵入住宅竊盜之加重條件，已如前述，公訴意旨疏未論及
    ，雖有未合，應予更正，惟刑法第321條第1項各款僅係竊盜
    罪之加重條件，尚非罪名有所不同，自無庸變更起訴法條。
    被告所為上開數次竊盜犯行，犯意各別，行為互殊，均應分
    論併罰。
肆、駁回上訴之理由：
    原審本於同上見解，認為被告罪證明確，適用修正前刑法第
    321條第1項第1款、第2款、第320條第1項，刑法第2條第1項
    前段、第51條第5款、第41條第1項前段、第38條之1第1項前
    段、第3項，刑法施行法第1條之1第1項、第2項前段之規定
    ，並以行為人之責任為基礎，審酌被告不思以正當之方式獲
    取財物，竟貪圖私欲，多次恣意侵入他人住宅、車輛或倉庫
    竊取財物，侵害他人之財產或居住安全，行為實不足取，兼
    衡被告素行、智識程度、生活與經濟狀況、犯罪動機、目的
    、手段、犯後態度、所獲利益、各被害人所受損失等一切情
    狀，分別量處如附表「罪名及科刑」欄所示之刑，並就如附
    表編號2至4所示部分分別諭知易科罰金之折算標準，再就得
    易科罰金部分（即如附表編號2至4所示部分）與上訴撤回部
    分定其應執行之刑為有期徒刑10月，以及諭知易科罰金之折
    算標準。並就沒收部分說明：被告為本案竊盜犯行之犯罪所
    得噴槍1支、電動起子1組及中秋月餅1盒、黑色護腰2條、空
    氣壓縮機1台等物，雖未經扣案，仍應依刑法第38條之1第1
    項前段、第3項之規定宣告沒收，並諭知於全部或一部不能
    沒收或不宜執行沒收時，追徵其價額。核原審之認事用法及
    沒收之認定，均無不合，量刑亦稱妥適。被告上訴意旨，猶
    執陳詞否認犯行，指摘原審，認無理由，應予駁回。
據上論斷，應依刑事訴訟法第368條，判決如主文。　　
本案經檢察官謝祐昀提起公訴，檢察官林宏松到庭執行職務。
中　　華　　民　　國　　110 　年　　8 　　月　　24　　日
                  刑事第二十一庭審判長法　官  黃惠敏
                                      法　官  章曉文
                                      法　官  黃玉婷
以上正本證明與原本無異。
不得上訴。
                                      書記官  傅國軒
中　　華　　民　　國　　110 　年　　8 　　月　　26　　日
附錄：本案論罪科刑法條全文
修正前中華民國刑法第320條
意圖為自己或第三人不法之所有，而竊取他人之動產者，為竊盜
罪，處5 年以下有期徒刑、拘役或5 百元以下罰金。
意圖為自己或第三人不法之利益，而竊佔他人之不動產者，依前
項之規定處斷。
前二項之未遂犯罰之。
修正前中華民國刑法第321條
犯竊盜罪而有下列情形之一者，處6 月以上、5 年以下有期徒刑
，得併科新臺幣10萬元以下罰金：
一、侵入住宅或有人居住之建築物、船艦或隱匿其內而犯之者。
二、毀越門扇、牆垣或其他安全設備而犯之者。
三、攜帶兇器而犯之者。
四、結夥三人以上而犯之者。
五、乘火災、水災或其他災害之際而犯之者。
六、在車站、埠頭、航空站或其他供水、陸、空公眾運輸之舟、
    車、航空機內而犯之者。前項之未遂犯罰之。
　　
　　
附表：原審之論罪科刑
編號       罪名及科刑           沒          收   備  註  1 犯毀壞門扇、侵入住宅竊盜罪，處有期徒刑玖月。 未扣案之犯罪所得噴槍壹支沒收，於全部或一部不能沒收或不宜執行沒收時，追徵其價額。 即上開事實欄一、㈠所示犯行  2 犯竊盜罪，處有期徒刑參月，如易科罰金，以新臺幣壹仟元折算壹日。 未扣案之犯罪所得電動起子壹組及中秋月餅壹盒沒收，於全部或一部不能沒收或不宜執行沒收時，追徵其價額。 即上開事實欄一、㈡所示犯行  3 犯竊盜罪，處有期徒刑參月，如易科罰金，以新臺幣壹仟元折算壹日。 未扣案之犯罪所得黑色護腰貳條沒收，於全部或一部不能沒收或不宜執行沒收時，追徵其價額。 即上開事實欄一、㈢所示犯行  4 犯竊盜罪，處有期徒刑肆月，如易科罰金，以新臺幣壹仟元折算壹日。 未扣案之犯罪所得空氣壓縮機壹台沒收，於全部或一部不能沒收或不宜執行沒收時，追徵其價額。 即上開事實欄一、㈣所示犯行